【裁判字號】    98,易,248
【裁判日期】    981009
【裁判案由】    業務過失傷害
【裁判全文】
臺灣士林地方法院刑事判決               98年度易字第248號
    公  訴  人  臺灣士林地方法院檢察署檢察官
    被      告  丁○○
                丙○○
    上二人共同
    選任辯護人  廖修三  律師
                陳重安  律師
上列被告因業務過失傷害案件，經檢察官提起公訴（97年度偵字
第16474 號），本院判決如下：
    主  文
丁○○犯業務過失傷害罪，處拘役肆拾日，如易科罰金，以新臺
幣壹仟元折算壹日。
丙○○無罪。
    事  實
一、丁○○係臺北市○○區○○路237 號陽明山中國麗緻飯店（
    下稱中國麗緻飯店）客房部經理，對於飯店內游泳池等設備
    ，負有保管、維護之責，屬從事業務之人，本應注意該飯店
    兒童游泳池下水處手扶梯之螺帽及握把接縫處設施，應保持
    平整，光滑，避免顧客使用時受傷，且無不能注意之情形，
    竟疏未注意上開設備使用年限已久，手扶梯上之螺帽及握把
    接縫處已突出生鏽，適戊○○、劉慧敏夫婦於民國（下同）
    97 年7月26日上午10時許，攜其女郭○○（92年生，年籍詳
    卷）至中國麗緻飯店兒童游泳池游泳戲水，郭○○自手扶梯
    處欲下水遊玩時，其會陰部因碰觸該手扶梯螺帽之突出部位
    ，因此受有會陰部割裂傷、瘀血之傷害。
二、案經郭○○之父戊○○告訴及臺北市政府警察局士林分局報
    請臺灣士林地方法院檢察署檢察官偵查起訴。
    理  由
壹、程序部分：
    被告丁○○、丙○○及其辯護人對於本判決所引用之下列各
    項證據方法之證據能力，於本院準備程序中已陳明不爭執之
    意旨，且於法院審理調查證據時，知有刑事訴訟法第159 條
    第1 項不得為證據之情形，亦均未於言詞辯論終結前聲明異
    議，茲審酌該等言詞陳述及書面陳述作成時之情況，並無不
    宜作為證據之情事，依刑事訴訟法第159 條之5 之規定，自
    得作為證據，合先敘明。
貳、實體部分：
  甲、有罪部分：
    一、訊據被告丁○○固坦認確係中國麗緻飯店客房部經理，
        並負責飯店內游泳池之保管及維護等情屬實，惟矢口否
        認有何上開業務過失傷害之犯行，並辯稱：該游泳池手
        扶梯之螺帽沒有突出，且握把接縫處因飯店處於硫磺地
        帶導致變色，伊並未疏於保管及維護，被害人會受傷應
        係非以正常方式入池，因螺帽位置在手扶梯內緣，且其
        父母也未盡照顧之責所致云云。然查，前揭犯罪事實業
        據告訴人即被害人之父戊○○於警詢及審理中指訴綦詳
        ，核與證人即被害人之母劉慧敏於審理時所述之情節大
        致相符，復有告訴人於事發當天所拍攝之現場照片5 張
        及被害人之臺北市立聯合醫院陽明院區診斷證明書1 紙
        、病歷資料影本1 份在卷可稽，且觀諸告訴人於案發時
        所攝之中國麗緻飯店兒童游泳池下水處手扶梯照片顯示
        ，該手扶梯螺帽確有突出，且接縫處生鏽，是以被告丁○○就飯店內之游泳池未提供安全無虞之設備給顧客使
        用，顯未盡保管及維修之責甚明；另檢察官於事後即98
        1 月13日至現場履勘，發現前開游泳池之下水處手扶梯
        螺帽已遭磨平，且有焊接刨光過，此有臺灣士林地方法
        院檢察署98年1 月13日勘驗筆錄暨現場蒐證照片39幀附
        卷為憑，苟該下水處手扶梯螺帽無突出，且握把接縫處
        沒有生鏽，何須於事後即加以磨平、焊接及刨光？足見
        被害人父母戊○○、劉慧敏所述與事實相符，可以採信
        。至告訴人戊○○與證人劉慧敏就被害人受傷後所站之
        位置及其他細節所述固有不一致，惟按告訴人、證人之
        陳述有部分前後不符，或相互間有所歧異時，究竟何者
        為可採，法院仍得本其自由心證予以斟酌，非謂一有不
        符或矛盾，即應認其全部均為不可採信；尤其關於行為
        動機、手段及結果等之細節方面，告訴人之指陳，難免
        故予誇大，證人之證言，有時亦有予渲染之可能；然其
        基本事實之陳述，若果與真實性無礙時，則仍非不得予
        以採信，最高法院74年台上字第1599號判例可資參照。
        查告訴人戊○○與證人劉慧敏關於被害人沿手扶梯一下
        水即受傷流血之基本事實，均證述一致，並有前開證據
        可佐，足徵與事實相合，堪予採信，尚不得以其2 人就
        細節部分所述稍有不符，即遽認全部不可採，附予說明
        。另證人即臺北市立聯合醫院陽明院區醫師甲○○於本
        院審理時雖證稱：「我記得是她母親帶來，說外陰部不
        舒服，說是在泳池邊撞傷，是在右側小陰唇有一些瘀血
        ，沒有看到明顯的出血點，因為是小朋友的關係，所以
        比較怕痛，我們不敢整個扳開，看起來是有一點紅腫破
        皮，我的處置就是開眼藥膏給她母親，開具診斷證明書
        給她。」、「當初被害人的母親說她可能要去申請保險
        ，我們都會幫一點忙讓保險比較好申請，我是根據病患
        家長的陳述，我當初並沒有什麼道理不相信她。」、「
        我確認到診間時沒有出血，因為如果有出血我就要做止
        血」等情（見本院98年8 月28日審判筆錄），惟查告訴
        人戊○○及證人劉慧敏均指證被害人會陰部確有流血受
        傷，且經證人即案發時中國麗緻飯店游泳池救生員乙○○於本院審理時亦到庭結證稱當時有看到被害人兩腿間
        有一些血水等語屬實（見本院98年8 月28日審判筆錄第
        21頁），足證被害人沿飯店兒童游泳池下水處手扶梯下
        水時遭突出之螺帽割傷會陰部致裂傷流血、瘀血，證人
        甲○○醫師未發現被害人有流血情形係因其未扳開被害
        人之會陰部作檢查，自不得執此為被告丁○○有利之認
        定，亦附此敘明。又被告丁○○之辯護人以被害人若遭
        手扶梯螺帽割傷會陰部，何以其所穿之泳衣未有破損？
        且認被害人非以正常方式下水，縱有受傷亦與飯店無關
        等語置辯，然查一般泳衣材質均較具有彈性，被害人會
        陰部為手扶梯螺帽割傷，而泳衣並無破損，亦極合乎情
        理之事，況縱被害人下水時非以正常方式為之，亦不能
        解免被告丁○○就飯店游泳池未盡管理及維護之責任，
        是以被告辯護人所為前開辯詞，尚無足取，亦一併說明
        。
    二、查本件被告丁○○身為中國麗緻飯店客房部經理，就飯
        店內游泳池負有管理、維護之責，為從事業務之人，已
        據其供明在卷，原應注意該飯店游泳池下水處手扶梯之
        螺帽及握把接縫處等設施，應保持平整、光滑，提供安
        全無虞之場所供顧客使用，以避免顧客使用時受傷，且
        無不能注意之情事，竟疏於注意上開設備手扶梯螺帽已
        突出，且握把接縫處有生鏽，致被害人使用該飯店游泳
        池時，因會陰部碰觸到手扶梯突出之螺帽而受傷流血，
        被告丁○○之過失責任至明，且被告丁○○之過失行為
        與被害人所受之傷害間亦有相當因果關係，本件事證已
        明，被告丁○○前開所辯各節，要屬事後卸責之詞，尚
        無可採，其業務過失傷害犯行堪以認定，應予依法論科
        。至被告丁○○於審理時提出之台北市政府衛生局游泳
        場所衛生自主管理檢查表乙份，用以證明其就飯店游泳
        池有盡到管理及維護責任，反證其並無過失云云，惟查
        被告丁○○縱使有命救生員乙○○依規定完成檢查，並
        填載確實，然被告丁○○有上開過失行為已如前述，尚
        不能因此而免除被告丁○○業務過失責任，亦一併敘明
        。
    三、核被告丁○○所為，係犯刑法第284 條第2 項前段之業
        務過失傷害罪。爰審酌被告丁○○並無任何犯罪科刑紀
        錄，此有臺灣高等法院被告前案紀錄表存卷可按，素行
        尚可，因一時疏忽，造成被害人受傷害，且事發迄今，
        仍未與被害人家屬達成和解賠償損害，及其過失之程度
        等一切情狀，量處如主文所示之刑，並諭知易科罰金之
        折算標準，以資警惕。
  乙、無罪部分：
    一、公訴意旨另略以：被告丙○○係中國麗緻飯店負責人，
        對於飯店內游泳池等設備，負有保管、維護之責，為從
        事業務之人，本應注意該飯店游泳池下水處手扶梯之螺
        帽及握把接縫處設施，應保持平整，光滑，避免顧客使
        用時受傷，且無不能注意之情形，竟疏未注意上開設備
        使用年限已久，手扶梯上之螺帽及握把接縫處已突出生
        鏽，適戊○○、劉慧敏於上開時間，攜其女郭○○至中
        國麗緻飯店游泳池，郭○○自手扶梯處欲下水遊玩時，
        其會陰部因碰觸該手扶梯螺帽之突出部位，因此受有會
        陰部裂傷之傷害，因認被告丙○○亦同涉有刑法第284
        條第2 項前段之業務過失傷害罪嫌云云。
    二、按按犯罪事實應依證據認定之，無證據不得認定犯罪事
        實，又不能證明被告犯罪者，應諭知無罪之判決，刑事
        訴訟法第154 條第2 項、第301 條第1 項分別定有明文
        。次按事實之認定，應憑證據，如未能發現相當證據，
        或證據不足以證明，自不能以推測或擬制之方法，以為
        裁判之基礎，業據最高法院40年台上字第86號判例闡釋
        甚明。再按認定事實所憑之證據，雖不以直接證據為限
        ，間接證據亦包括在內，然而無論直接或間接證據，其
        為訴訟上之證明，須於通常一般之人均不致於有所懷疑
        ，而得確信其為真實之程度者，始得據為有罪之認定，
        倘其證明尚未達到此一程度，而有合理之懷疑存在時，
        致事實審法院無從為有罪之確信，即應為無罪之判決，
        亦有最高法院76年台上字第4986號判例可資參照。末按
        刑事責任之訴究，應以直接行為人為追訴對象，而不及
        於行為人所屬之法人或該法人之負責人，其理至明。
    三、經查本件被告丙○○為大信觀光企業股份有限公司（下
        稱大信公司）董事長，而陽明山中國麗緻飯店係由大信
        公司投資經營，飯店除董事長外，並設有總經理1 位，
        下轄分有管理部、餐飲部、業務部及客房部等單位，均
        設置經理1 位，飯店內游泳池則由客房部管理等情，不
        惟被告丙○○陳明在卷外，並經同案被告丁○○供證屬
        實，且證人即中國麗緻飯店游泳池救生員乙○○亦證稱
        丙○○並未與救生員定期開會，他沒有直接管理飯店游
        泳池等情明確，復有大信公司變更登記表影本乙份附卷
        可稽，足見被告丙○○並非該飯店游泳池現場管理人員
        甚明。
    四、第查，公司組織分層負責，乃現代企業經營之常態，負
        責人僅係對外代表公司，非必直接負責現場業務。公司
        法第208 條第3 項亦規定，董事長對內為股東會、董事
        會及常務董事會主席，對外代表公司。本件被告丙○○
        雖身為大信公司董事長，公司亦投資經營陽明山中國麗
        緻飯店，但經常不在飯店現場，亦不涉及飯店實際運作
        與管理，而飯店設施安全與維修亦係各分層主管之權責
        ，非董事長丙○○之職務上直接掌理之範圍，且起訴書
        中並無任何證據足認被告丙○○對本件顧客游泳受傷事
        件發生之場合有實際指揮或監督之事實。故就行為刑法
        之觀點，應以實際負責飯店游泳池安全責任之人即被告
        丁○○，探究其是否已盡相當注意義務，而不能僅以被
        告丙○○為公司負責人，即令其負本件業務過失傷害之
        責。
    五、綜上所述，本件依公訴人所舉之證據，尚難認定被告丙○○為前揭業務過失傷害之行為人。此外，復查無其他
        積極證據足認被告丙○○確有公訴人所指之業務過失傷
        害犯行，揆諸上開說明，應為被告丙○○有利之認定，
        爰依法為無罪之諭知。
據上論斷，應依刑事訴訟法第284 條之1 、第299 條第1 項前段
、第301 條第1 項，刑法第284 條第2 項前段、第41條第1 項前
段，刑法施行法第1 條之1 ，判決如主文。
本案經檢察官黃育仁到庭執行職務。
中    華    民    國    98    年    10    月    9     日
                  刑事第三庭法  官  李育仁
以上正本證明與原本無異。
如不服本判決應於收受判決後10日內向本院提出上訴書狀，並應
應敘述具體理由。其未敘述上訴理由者，應於上訴期間屆滿後20
日內向本院補提理由書(均須按他造當事人之人數附繕本)「切勿
逕送上級法院」。
                             書記官  張茹茵
中    華    民    國    98    年    10    月    9     日
附錄本判決論罪科刑依據之法條：
中華民國刑法第284條
（過失傷害罪）
因過失傷害人者，處6 月以下有期徒刑、拘役或5 百元以下罰金
，致重傷者，處1 年以下有期徒刑、拘役或5 百元以下罰金。
從事業務之人，因業務上之過失傷害人者，處1 年以下有期徒刑
、拘役或1 千元以下罰金，致重傷者，處 3 年以下有期徒刑、
拘役或2 千元以下罰金。


司法院資訊處製作；財團法人民間司法改革基金會備份。
